臺灣高等法院交通事件裁定　　　　　　　　　　　九十三年度交抗字第一四二號
　　抗　告　人
　　即受處分人　甲○○
右抗告人因違反道路交通管理處罰條例案件，不服臺灣臺北地方法院中華民國九十三
年一月三十日所為裁定（九十二年度交聲字第五五一號），提起抗告，本院裁定如左
：
    主  文
抗告駁回。
    理  由
一、按汽車行駛高速公路，不得在路肩上行駛，或利用路肩超越前車或倒車；又在高
    速公路執勤之警察人員應穿著制服，佩帶識別標識。必要時得經內政部警政署國
    道公路警察局核准攜帶稽查證，實施便衣交通稽查；再前項執勤之公路警察，發
    現汽車駕駛人違反交通管理事件，當場不能或不宜攔截掣單舉發者，遇有左列情
    形之一者，得逕行舉發：四、在路肩行駛者。高速公路交通管制規則第九條第一
    項第二款、第二十六條第一項及同法第二項第四款分別定有明文；再汽車行駛於
    高速公路，而不遵管制之規定者，處汽車駕駛人新台幣（下同）三千元以上六千
    元以下罰鍰，道路交通管理處罰條例第三十三條第一項定有明文，且汽車駕駛人
    駕駛汽車違反道路交通管理處罰條例第三十三條規定者，除應依該條所規定之罰
    鍰處罰外，並予記違規點數一點，道路交通管理處罰條例第六十三條第一項第一
    款亦定有明文。
二、原裁定意旨略以：異議人即受處分人甲○○所有之車牌號碼ＤＴ─七八八七號自
    用小客車，於民國九十二年二月四日二十二時十八分許，行經國道三號高速公路
    北向六十一公里處，因在路肩上行駛，適為在該路段執行勤務之內政部警政署國
    道公路警察局第六隊龍潭分隊警員陳尉文發現，除以拍照之方式採證外，並以受
    處分人所有該輛汽車有違反前揭道路交通管理處罰條例第三十三條第一項規定之
    行為掣單舉發。嗣將舉發通知單送達於受處分人後，受處分人雖於舉發通知單上
    所載之應到案日期前向原處分機關提出申訴，然並未告知該汽車之實際駕駛人，
    經原處分機關請舉發單位調查結果，仍認受處分人所有前開車牌號碼之汽車有前
    述違規行為，原處分機關乃依道路交通管理處罰條例第三十三條第一項、第六十
    三條第一項第一款、第八十五條第三項及違反道路交通管理事件統一裁罰基準表
    之規定，裁處受處分人三千元之罰鍰，並記違規點數一點之處分。異議人辯稱略
    以：依該採證照片無法證明伊確有違規情事，僅能證明伊所駕車輛之車輪略為壓
    線，並無行駛路肩之事實，果伊有行駛路肩之行為，為何未見警員當場攔停下車
    取締，反而躲起來拍照，且警察舉發本件所使用之照相儀器是否經政府認證云云
    。原審則認受處分人所有前揭車牌號碼之自用小客車，確有於前述時、地在路肩
    上行駛之違規事實，除有採證照片一張外（見原審卷第六頁），並經證人即開單
    告發受處分人之內政部警政署國道公路警察局第六警察隊龍潭分隊警員陳尉文於
    原審訊問時到庭證稱屬實，並繪製違規地點現場示意圖一紙附卷為憑（見原審卷
    第二九、三０、三三頁），足見警員陳尉文取締本件違規行為時，係在高速公路
    執行已排定交通稽查之勤務，並確實看見受處分人所有車輛行駛在路肩後始為拍
    照採證，況前揭證人亦證稱：該車違規行駛路肩時，見警拍照採證，即強行切入
    外側車道。與採證照片所示該車右後輪仍行駛於路肩上等情相符，故證人依法舉
    發，並無不當。次按逕行舉發違反道路交通管理事件，經汽車所有人依通知單之
    應到案日期前到案，並告知違規駕駛人姓名、違規駕駛人到案依法處理；逾應到
    案日期，處罰機關應依道路交通管理處罰條例第八十五條第三項規定處罰該汽車
    所有人，違反道路交通管理事件統一裁罰基準及處理細則第二十四條定有明文，
    易言之，如汽車駕駛人在高速公路駕車不遵管制規定，為警當場攔停者，處罰機
    關固應對汽車之駕駛人為處罰，惟若舉發機關並非當場對該部汽車攔停，而係依
    前揭高速公路交通管制規則第二十六條第二項第四款：在路肩行駛得逕行舉發之
    規定，以及道路交通管理處罰條例第七之二條第一項第六款：「汽車駕駛人之行
    為，有其他違規行為經以科學儀器取得證據資料者，當場不能或不宜攔截製單舉
    發者，得對汽車所有人逕行舉發處罰」之規定，此際舉發機關只能依上開規定，
    以科學儀器取得違規證據資料（如照相機或測速器）對汽車所有人為掣單舉發，
    而如經舉發之汽車所有人在舉發通知單上所載之應到案日期前到案，並告知處罰
    機關該名不遵高速公路管制規定之汽車違規駕駛人姓名、處罰該名違規駕駛人，
    而如汽車所有人未於應到案日期前到案或雖於應到案日期前到案，而未告知處罰
    機關實際之違規駕駛人者，處罰機關仍應依道路交通管理處罰條例第八十五條第
    三項：「本條例關於車輛駕駛人之處罰，如應歸責於車輛所有人者，處罰車輛所
    有人」之規定。對車輛所有人加以處罰。又依前揭高速公路交通管制規則第二十
    六條第二項第四款及道路交通管理處罰條例第七之二條第一項第六款之規定，警
    員若經科學儀器（如照相機或測速器）取得證據資料（採證相片）即得據以舉發
    違規行為，本件當時執勤之公路警察即證人陳尉文警員，當場對受處分人所有前
    揭車牌號碼之車輛在高速公路行駛路肩之違規行為雖未攔截掣單舉發，然既以科
    學儀器照相採證，依前開規定即得逕行舉發受處分人，其以採證照片逕行舉發之
    方式，亦無不當之處，則受處分人有違規行駛路肩之行為，足堪認定。且受處分
    人應於九十二年三月十八日到案日期前，告知違規駕駛人之姓名，從九十二年三
    月四日之交通違規案件陳述書中觀之，受處分人自承當時為本人行駛等語（見原
    審卷第八頁），並未告知當時另有其他駕駛該車之人，是原處分機關依上開規定
    處罰車輛所有人即受處分人，並無違誤。受處分人既未能提出證據以資證明其確
    無違規行為，僅空言稱其未行駛路肩云云，為卸責之詞，不足採信。從而，原處
    分機關依道路交通管理處罰條例第三十三條第一項、第六十三條第一項第一款、
    第八十五條第三項及違反道路交通管理事件統一裁罰基準表之規定，從輕裁處受
    處分人三千元之罰鍰並記違規點數一點，並無不當，本件聲明異議為無理由，應
    予駁回。
三、抗告意旨以：(一)伊確實未違規行駛路肩，如舉發照片所示，伊之車輛只是壓線，
    並不能證實有行駛路肩之行為。(二)有關證人即警員陳尉文之證言，只是臆測推論
    ，並無明確之事證佐證伊確實有違規之情事，只憑臆測之詞而推斷違規，實有欠
    公允。(三)又依無罪推論，舉證責任在於警方，且依高速公路交通管制規則，並無
    規定車輪壓線是違規行為，若只憑口述證據及一張車輪壓線之照片，實難讓人心
    悅誠服云云。
四、經查：(一)證人即舉發警員陳尉文乃依法執行交通勤務之公務員，其執行公權力時
    ，除有證據證明其有違法情事或其品性有顯然之瑕疵外，原則上應推定其行為係
    真正且可信；又其與抗告人素無仇隙，應無故入抗告人有上揭違規事實之必要，
    且其於原審訊問時，並供前具結，擔負如為虛偽證言當受刑法偽證重罪處罰之危
    險，所為證言應認可信。(二)依採證照片及警員陳尉文於原審訊問時所繪之違規地
    點現場示意圖一紙所示，被告所駕汽車之右後車輪確斜壓在外側車道與路肩間之
    白色實線上，該外側車道，當時車子一部接著一部，要非係從路肩駛向外側車道
    ，右後車輪怎會斜壓路肩邊線，益證警員陳尉文所為抗告人見其照相舉發乃從路
    肩切入外側車道之證詞為真正。抗告人空言並未在國道三號高速公路北向六十一
    公里處路肩上行駛，且未能舉證證明警員有何違法執行取締任務之事實，本院復
    查無該員警有何故入人罪或違法失職之品性瑕疵行為，難認抗告人之辯解為可採
    。
五、綜上所述，抗告人於國道三號高速公路北向六十一公里處，在路肩上行駛之違規
    事實應堪以認定。原審因認原處分機關依道路交通管理條例第三十三條第一項、
    第六十三條第一項第一款、第八十五條第三項及違反道路交通管理事件統一裁罰
    基準表之規定，裁罰抗告人三千元之罰鍰並記違規點數一點，並無不當，而駁回
    抗告人於原審之異議，揆諸前揭說明，抗告人之抗告為無理由，應予駁回。
據上論結，應依道路交通案件處理辦法第二十六條，刑事訴訟法第四百十二條，裁定
如主文。
中　　　華　　　民　　　國　　九十三　　年　　　二　　　月　　二十六　　日
                              臺灣高等法院交通法庭
                                  審判長法  官  葉　騰　瑞
                                        法  官  莊　明　彰
                                        法  官  劉　壽　嵩
右正本證明與原本無異。
不得再抗告。
                                        書記官  廖　婷　璇
中　　　華　　　民　　　國　　九十三　　年　　　二　　　月　　二十六　　日
